臺灣臺北地方法院民事裁定
111年度家調裁字第51號
聲  請  人  張睿原  

            張芝穎  
            張守豐  

共      同
代  理  人  裘佩恩律師
相  對  人  張昆寶  

上列當事人間請求減輕或免除扶養義務事件，合意聲請裁定，本
院裁定如下：
    主 文
聲請人張睿原、張芝穎、張守豐對相對人之扶養義務應分別減輕
為每月新臺幣4,000元、新臺幣2,000元、新臺幣2,000元。
程序費用由相對人負擔。
    理  由
一、聲請意旨略以：相對人為聲請人之父，然自相對人與聲請人
    之母離婚後，即未曾對聲請人善盡子女扶養義務，顯具無正
    當理由未盡扶養義務之情事，且情節重大，爰依民法第1118
    條之1規定，請求減輕或免除聲請人對相對人之扶養義務等
    語。
二、相對人則以：其與聲請人之母離婚後，確未善盡子女扶養義
    務等語，同意法院逕行裁定等語置辯。
三、按當事人就不得處分之事項，其解決事件之意思已甚接近或
    對於原因事實之有無不爭執者，得合意聲請法院為裁定；法
    院為前項裁定前，應參酌調解委員之意見及家事調查官之報
    告，依職權調查事實及必要之證據，並就調查結果使當事人
    或知悉之利害關係人有陳述意見之機會；當事人聲請辯論者
    ，應予准許；前2項程序，準用民事訴訟法第1編第2章第3節
    關於訴訟參加之規定，家事事件法第33條明文規定。查本件
    係減輕或免除扶養義務事件，屬不得處分之事項，兩造經本
    院調解後，均合意聲請法院逕為裁定，有合意聲請書在卷可
    憑，爰適用上揭規定而為本件裁定。次按直系血親相互間，
    互負扶養之義務，民法第1114條第1 款固有明文。惟按受扶
    養權利者有下列情形之一，由負扶養義務者負擔扶養義務顯
    失公平，負扶養義務者得請求法院減輕其扶養義務：(一)負
    扶養義務者、其配偶或直系血親故意為虐待、重大侮辱或其
    他身體、精神上之不法侵害行為；(二)對負扶養義務者無正
    當理由未盡扶養義務。受扶養權利者對負扶養義務者有前項
    各款行為之一，且情節重大者，法院得免除其扶養義務，民
    法第1118條之1第1、2項定有明文。
四、經查，兩造為父親與子女之關係，相對人現有受扶養之必要
    ，而聲請人有扶養能力。又相對人係於民國88年6月1日與聲
    請人母親離婚，離婚時聲請人張睿原、張芝穎、張守豐之年
    齡分別約為12歲、8歲、7歲等情，有兩造戶籍謄本、稅務電
    子閘門財產所得調件明細表在卷可證。而離婚後，聲請人由
    其母親擔任親權人，相對人僅支付子女扶養費共每月新臺幣
    (下同)1萬元，約半年時間，其後即因無工作收入而未再提
    供，亦未再探視或照顧聲請人等事，亦為兩造所不爭執。本
    院審酌相對人離婚後，雖有未善盡照顧及扶養聲請人責任之
    情，但在離婚前仍有與聲請人同住及分擔照顧責任之情事，
    就聲請人成長過程所需，並非毫無貢獻，其情節難謂重大，
    尚未達完全免除扶養義務之程度。復綜合考量兩造資力狀況
    、相對人之生活需求及聲請人之身分、減輕情節等一切情狀
    ，因認聲請人張睿原、張芝穎、張守豐對相對人之扶養義務
    以分別減輕至每月4,000元、2,000元、2,000元為適當。爰
    裁定如主文。
中　　華　　民　　國　　111 　年　　9 　　月　　28　　日
                  家事法庭  法　官  陳香文
以上正本係照原本作成。
如不服本裁定應於送達後10日內向本院提出抗告狀，並繳納抗
告費新臺幣1,000元。
中　　華　　民　　國　　111 　年　　9 　　月　 28　　日 
                            書記官  蔡佳欣